【裁判字號】    99,台上,1605
【裁判日期】    990318
【裁判案由】    違反毒品危害防制條例等罪
【裁判全文】
最高法院刑事判決            九十九年度台上字第一六０五號
上  訴  人  甲○○
選任辯護人  常照倫律師
上列上訴人因違反毒品危害防制條例等罪案件，不服台灣高等法
院台中分院中華民國九十八年十二月三十一日第二審判決（九十
八年度上訴字第一八九三號，起訴案號：台灣台中地方法院檢察
署九十七年度偵字第二五八０一號、九十八年度偵字第四四一五
號），提起上訴，本院判決如下：
    主  文
原判決關於販賣第三級毒品陸罪部分均撤銷，發回台灣高等法院
台中分院。
其他上訴駁回。
    理  由
一、撤銷發回〔販賣第三級毒品六罪，即原判決附表（下稱附表
）一編號一至六〕部分：
本件原判決撤銷第一審關於上訴人甲○○販賣第三級毒品六罪部
分之科刑判決，改判仍論處上訴人販賣第三級毒品罪刑六罪（各
處如附表一編號一至六「宣告刑欄」所載之刑）；固非無見。
惟查：犯第四條至第八條之罪，於偵查及審判中均自白者，減輕
其刑，毒品危害防制條例第十七條第二項定有明文。被告是否合
於上開減輕其刑之規定，攸關被告之利益，自應詳為調查，否則
即有證據調查未盡之違法。原判決於理由欄二、(一)、４，以上訴
人於偵查中僅就附表一編號三所示之販賣第三級毒品部分為自白
，另其餘編號一、二、四、五、六等五次於偵查中均未敘及，於
第一審羈押訊問時，則供稱有販賣第三級毒品愷他命，販賣時間
、地點與販賣搖頭丸相同，即供稱係自民國九十六年五、六月起
，至九十七年九月底之間止，在其住處即台中市○○○路○段三
０五號十四樓樓下販賣愷他命，經核與附表一上開五次所載之時
間、地點不符，且就販賣之金額、數量均未供述，難認被告於偵
查中及第一審羈押訊問時，對該五次犯行已為自白；又於理由欄
三、(七)以上訴人雖於原審供述，有附表一編號一至六所示之販賣
第三級毒品行為，但其否認有營利之意圖，難認其於審理中已為
自白；因認上訴人就附表一編號一至六所示之販賣第三級毒品部
分，未於偵查及審理中自白，不合上開減刑之規定（原判決正本
第八頁、第十七頁至第十八頁）。但依卷內資料，上訴人於偵查
中坦承有自九十六年五、六月開始至九十七年十月三十一日止，
販賣愷他命、搖頭丸予綽號「國豐」、「小高」、「阿東」、「
阿政」之男子，均在台中市○○路與中華路之大地球ＫＴＶ外及
台中市○○路一帶等處販賣，對於移送之販賣愷他命及搖頭丸均
認罪等語（九十七年度偵字第二五八０一號卷第十頁至第十四頁
），嗣警方又查獲上訴人涉嫌於九十七年八月初至同年十月初販
賣愷他命予陳威宇、黃政達（綽號「小高」）二人，並檢具上開
二人之警詢供述為證據，移送上訴人涉嫌販賣第三級毒品等情（
九十八年度偵字第四四一五號卷第一頁至第二頁、第十一頁至第
十四頁），又檢察官起訴則指上訴人有販賣愷他命予陳威宇二次
，黃政達四次，販賣時間、地點如附表一編號一至六所示，並認
上訴人對起訴之犯行坦承不諱，亦有起訴書可稽（第一審卷第二
頁至第三頁）；則依上開上訴人於偵查中之供述，檢察官雖未直
接訊問其是否有販賣毒品予陳威宇、黃政達，而其僅供及販賣對
象之綽號，其是否係對於警方移送其販賣第三級毒品犯行部分，
包括販賣予陳威宇、黃政達部分均為自白？又檢察官亦認上訴人
對於起訴之上開五次犯行亦坦承在卷，如何不足取？另依附表一
之記載，其中編號一、二係認定上訴人分別於九十七年八月間某
日、同年九月底某日在台中市○○街與成功路交岔口販賣第三級
毒品予陳威宇各一次，編號四、五、六係認定上訴人於同年九月
中旬某日、同年九月中旬某日、同年十月初某日，分別在台中市
○○路附近、台中市○○街與大墩十一街交岔口、在前開上訴人
住處販賣第三級毒品予黃政達。倘若非虛，則原判決認定之上訴
人上開五次販賣予陳威宇、黃政達犯行之時間，亦均在其偵查中
自白販賣第三級毒品之時間內，雖販賣之地點並非全在上訴人偵
查中所供之台中市○○路附近，但能否以上訴人未能於偵查中明
確供出販賣地點即認其供述非屬自白？再原判決於理由欄二、(一)
、１說明：「被告（指上訴人）先後六次於如附表一編號一至六
所示之時間、地點，分別以如附表一編號一至六販賣過程欄所示
之方式，以每公克第三級毒品愷他命賺取一百元至二百元（指新
台幣，下同）不等之差價，分別販賣第三級毒品愷他命予證人陳
威宇、黃政達，所得金額詳如附表一編號一至六所示，共計現金
一萬六千九百元之事實，業據被告於本院（指原審）審理時供認
不諱」（原判決正本第五頁至第六頁）。倘屬無訛，則上訴人既
承認有賺取差價，能否以其否認意圖營利，即認其並未自白？亦
值研求。上開事項與認定上訴人販賣第三級毒品之六次犯行，是
否已於偵查中及審理中均為自白而合於毒品危害防制條例第十七
條第二項減輕其刑規定有關，上訴意旨執此指摘，非無理由，應
認原判決關於販賣第三級毒品六罪部分，均有撤銷發回之原因。
二、駁回（販賣第二級毒品，即附表一編號七）部分：
按刑事訴訟法第三百七十七條規定：上訴於第三審法院，非以判
決違背法令為理由不得為之；是提起第三審上訴，應以原判決違
背法令為理由，係屬法定要件；如果上訴理由書狀並未依據卷內
訴訟資料具體指摘原判決不適用何種法則或如何適用不當，或所
指摘原判決違法情事顯與法律規定得為第三審上訴理由之違法情
形不相適合時，均應認其上訴為違背法律上之程式，予以駁回。
原判決撤銷第一審關於上訴人販賣第二級毒品部分之科刑判決，
改判仍論處上訴人販賣第二級毒品罪刑（處有期徒刑柒年參月）
，已詳敘其認定所憑之證據及認定之理由；自形式上觀察，原判
決並無違背法令之情形。上訴人之上訴意旨略稱：原判決認上訴
人販入包括附表二編號六至一０、一四至二二號所示之甲基安非
他命褐色錠劑，但上開褐色錠劑經鑑定僅含有微量之甲基安非他
命，同時含有第三級、第四級毒品成分，自外觀上難看出係第二
級毒品，依「所知輕於所犯，從所知之」原則，上訴人應僅成立
販賣第三級毒品罪，原判決已有適用法則不當之違法。另上開褐
色錠劑經內政部警政署刑事警察局鑑定，僅檢出愷他命成分，原
審未依上訴人之聲請向法務部調查局函詢其所鑑定之上開褐色錠
劑含有甲基安非他命之純度及比例，即逕論上訴人係犯販賣第二
級毒品罪，亦有證據調查未盡之違法等語。
惟查：原判決依憑上訴人坦承買入如附表二所示毒品之供述，扣
案之毒品，法務部調查局及行政院衛生署草屯療養院之鑑定書等
證據，詳為說明上訴人有附表一編號七所示之意圖營利而同時販
入第二級毒品、第三級毒品、第四級毒品，因而從一重論以販賣
第二級毒品罪，並就上訴人辯稱其係供自己及女友施用而販入上
開毒品，認非可採，予以指駁。經核俱與卷內資料相符。復按：
原判決於理由內已說明扣案之褐色錠劑雖經內政部警政署刑事警
察局抽取其中二顆鑑定，認含有愷他命成分，但經法務部調查局
及行政院衛生署草屯療養院逐包鑑定，認均含有甲基安非他命成
分，應以後二機關之鑑定為可採，至上開褐色錠劑含有甲基安非
他命之比例及其純度，並不影響原判決認定其係屬第二級毒品之
事實，原審不為無益之調查，難指有證據調查未盡之違法。另原
判決於理由內亦說明上訴人係以上開褐色錠劑為ＭＤＭＡ而販入
，雖經鑑定係屬甲基安非他命，但二者同為第二級毒品，即所知
與所犯相同，並不影響上訴人應負之罪責；經核於法並無不合。
上訴意旨係就原審採證認事之適法職權行使及原判決已說明之事
項，再為事實上之爭執，自非適法之上訴理由。應認上訴人關於
販賣第二級毒品部分之上訴，違背法律上之程式，予以駁回。
據上論結，應依刑事訴訟法第三百九十七條、第四百零一條、第
三百九十五條前段，判決如主文。
中    華    民    國  九十九  年    三    月   十八   日
                      最高法院刑事第七庭
                          審判長法官  林  永  茂
                                法官  蘇  振  堂
                                法官  蕭  仰  歸
                                法官  林  立  華
                                法官  陳  世  淙
本件正本證明與原本無異
                                      書  記  官
中    華    民    國  九十九  年    三    月  二十四  日
                                                      V

司法院資訊處製作；財團法人民間司法改革基金會備份。
